臺灣士林地方法院刑事判決　　　　　　　　　　　　　　八十九年度自字第三九號
　　自　訴　人　丁○○
　　自訴代理人　朱立鈴律師
　　被　　　告　丙○○
右列被告因偽造文書等案件，經自訴人提起自訴，本院判決如左：
    主  文
丙○○被訴偽造文書部分免訴。
丙○○被訴八十三年八月間誹謗部分免訴，其餘被訴誹謗部分自訴不受理。
    理  由
一、自訴意旨略以：(一)偽造文書部分：被告丙○○於民國七十七年中共同推動設立「
    中華民國自然與生態攝影學會」（以下簡稱攝影學會），由張崑雄任理事長，乙
    ○○任常務理事，被告與自訴人丁○○則分任秘書長及會計，而會計之工作即審
    核每筆花費之合理性及決定每筆花費是否能列帳。七十八年中，攝影學會向陽明
    山國家公園管理處承辦「陽明之美」計畫，依程序應由自訴人審核並製作帳冊，
    惟被告竟在自訴人不知情下，擅自完成七十八年度全年度「陽明之美」計畫之經
    費核銷帳冊，且偽造自訴人之印章及印文蓋用於被告自行完成之「陽明之美」計
    畫經費核銷帳冊上，於七十九年初將該帳冊提出於陽明山國家公園管理處行使偽
    造私文書。(二)連續誹謗部分：被告四處散布自訴人為精神病患，損害自訴人之名
    譽，被告於八十三年八月間，曾對蕭淑碧指述自訴人為精神病患，誹謗自訴人
    。被告於八十八年二月十二日於被告住所打電話予女兒就讀之學校老師蔡彥彥
    表示自訴人的精神病又發作了。被告於八十八年二月十二日自訴人與女兒通電
    話時，將電話線拔掉，自訴人撥另線電話，聽到女兒嚎啕大哭，惟恐發生事故，
    特邀管區警員甲○○至被告住處，在一樓大廳，被告向該警員頻頻表示自訴人是
    精神病患，又在現場打電話予陳婌珍表示自訴人之精神病又發作了，誹謗自訴人
    。被告又在不詳時間向戊○○宣稱自訴人要嫁給黃安，亦即指述自訴人有精神
    病等語。
二、被訴偽造文書部分：
  (一)按追訴權，因左列期間內不行使而消滅：二、三年以上十年未滿有期徒刑者，十
    年，前項期間自犯罪成立之日起算。案件時效已完成者，應諭知免訴之判決，該
    判決得不經言詞辯論為之，刑法第八十條第一項第二款、第二項，刑事訴訟法第
    三百零二條第二款、第三百零七條分別定有明文。其依刑事訴訟法第三百四十三
    條之規定，均準用於自訴程序。
  (二)本件自訴人認為被告於七十八年偽造自訴人印章，並在「陽明之美」計畫經費核
    銷帳冊上盜蓋印文偽造私文書，於七十九年初將該帳冊提出於陽明山國家公園管
    理處行使偽造私文書。經查，內政部營建署陽明山國家公園管理處委託上開攝影
    學會辦理之「陽明之美」計畫案，其經費核銷帳冊係於七十八年十一月即由攝影
    學會送至陽明山國家公園管理處，該處並於七十八年十二月五日支付費用予委辦
    單位，有內政部營建署陽明山國家公園管理處九十一年六月六日九十一營陽解字
    第○四三四五號函在卷可稽。應認被告縱有自訴人所指之行使偽造私文書犯行，
    犯罪時間應是七十八年十一月間，而非自訴人所指之七十九年初。按刑法第二百
    十六條、第二百十條行使偽造私文書罪，法定刑最高為有期徒刑五年，依前揭說
    明，其追訴權時效期間為十年。本件自訴人指訴被告涉嫌行使偽造私文書，至八
    十八年十一月間其追訴權時效即已完成，自訴人遲至八十九年一月二十五日提出
    自訴狀（有自訴狀上本院收文章可稽，所訴犯罪事實尚不包括本部分），至八十
    九年三月一日本院訊問時，始就本部分偽造文書事實提起自訴，依刑法第八十條
    之規定，及大法官會議六十三年釋字第一三八號解釋，追訴權之時效業已完成。
    是依前揭說明，爰不經言詞辯論，逕為免訴之諭知。
三、被訴八十三年八月間誹謗部分：
  (一)按追訴權，因左列期間內不行使而消滅：三、一年以上三年未滿有期徒刑者，五
    年，前項期間自犯罪成立之日起算。案件時效已完成者，應諭知免訴之判決，該
    判決得不經言詞辯論為之，刑法第八十條第一項第三款、第二項，刑事訴訟法第
    三百零二條第二款、第三百零七條分別定有明文。其依刑事訴訟法第三百四十三
    條之規定，均準用於自訴程序。
  (二)本件自訴人自訴被告於八十三年八月間，曾對蕭淑碧指述自訴人為精神病患，誹
    謗自訴人之部分，按刑法第三百十條第一項誹謗罪，法定刑最高為有期徒刑一年
    ，依前揭說明，其追訴權時效期間為五年。本件自訴人指訴被告於八十三年八月
    間涉嫌誹謗，至八十八年八月間其追訴權時效即已完成，自訴人遲至八十九年一
    月二十五日提出自訴狀（有自訴狀上本院收文章可稽，所訴犯罪事實尚不包括本
    部分），於九十年十二月六日才提出本部分完整之自訴犯罪事實，依刑法第八十
    條之規定，及大法官會議六十三年釋字第一三八號解釋，追訴權之時效業已完成
    。又自訴人其餘所指被告涉嫌誹謗部分，查其時間點均在八十七年與八十八年間
    ，與本部分相距四年以上，時間既久，自難認其構成連續犯。是依照前揭說明，
    爰不經言詞辯論，逕為免訴之諭知。
四、其餘被訴誹謗部分：
  (一)按告訴乃論之罪，其告訴應自得為告訴之人知悉犯人之時起，六個月內為之；告
    訴或請求乃論之罪，已不得為告訴或請求者，不得再行自訴；不得提起自訴而提
    起者，應諭知不受理之判決，此刑事訴訟法第二百三十七條第一項、第三百二十
    二條、第三百三十四條分別定有明文。
  (二)本件自訴人自訴被告於八十八年二月十二日於被告住所打電話予女兒就讀之學校
    老師蔡彥彥表示自訴人的精神病又發作了等語，經本院於九十一年四月二十六日
    訊問自訴人，其陳稱「這是我女兒親自向我說的，在二月十三日我接女兒回家時
    ，我女兒告訴我這個事情」，足認自訴人在八十八年二月十三日已知悉該事實。
    又查，自訴人自訴被告於八十八年二月十二日在住處一樓大廳，向管區警員甲○
    ○表示自訴人是精神病患，又在現場打電話予陳婌珍表示自訴人之精神病又發作
    了，誹謗自訴人等語，自訴人既是在現場聽聞，足認自訴人在八十八年二月十二
    日已知悉該事實。按自訴人認被告係犯刑法第三百十條第一項之誹謗罪，依同法
    第三百十四條規定，須告訴乃論。而如前述，告訴乃論之罪應自得為告訴之人知
    悉犯人之時起，六個月內為之。查本件自訴人遲至八十九年一月二十五日提出自
    訴狀（有自訴狀上本院收文章可稽，所訴犯罪事實尚不包括本部分），至八十九
    年三月一日本院訊問時，始就本部分誹謗事實提起自訴，距該八十八年二月十二
    日誹謗部分，已逾六個月之告訴期間。是依照首開說明，爰不經言詞辯論，逕為
    不受理之諭知。
  (三)本件自訴人自訴被告在不詳時間向戊○○宣稱自訴人要嫁給黃安，亦即指述自訴
    人有精神病等語。經本院於九十一年七月二十四日訊問被告，其供稱係於八十七
    年二月至五月間向戊○○說此事，是因為要打監護權官司，伊才會向戊○○說等
    語，有訊問筆錄可稽。按自訴人指稱伊於八十九年三月八日在台灣高等法院八十
    九年度家上字第四號案件審理中，戊○○到庭作證陳述時，伊才得知其事等語，
    有該案訊問筆錄影本可稽，經查，自訴人係至九十年四月十八日再次提出自訴狀
    時，始就本誹謗事實（告知戊○○）部分提起自訴，有九十年四月十八日自訴狀
    在卷可稽，距其得知該事實之八十九年三月八日，顯已超過六個月之告訴期間。
    又查，自訴人自訴前開八十八年二月十二日被告誹謗之事實，與自訴本部分八十
    七年二月至五月間誹謗（告知戊○○）之事實，相距八個月至一年，時間已久，
    且其原因、手段均有不同，自難認其構成連續犯，應認其間並無告訴不可分之關
    係可言。是依照首開說明，爰不經言詞辯論，逕為不受理之諭知。
據上論結，應依刑事訴訟法第三百二十二條、第三百三十四條、第三百四十三條、第
三百零二條第二款、第三百零七條判決如主文。
中      華      民      國      九十一      年    八    月    二十七    日
                                  臺灣士林地方法院刑事第一庭
                                        法  官  高  愈  杰
右正本證明與原本無異。
如不服本判決應於送達後十日內向本院提出上訴狀。
                                        書記官  蘇  彥  宇
中      華      民      國      九十一      年    八    月    二十九    日
